【裁判字號】    94,易,1415
【裁判日期】    950222
【裁判案由】    違反商標法
【裁判全文】
臺灣彰化地方法院刑事判決      九十四年度易字第一四一五號
公  訴  人  臺灣彰化地方法院檢察署檢察官
被      告  乙○○
上列被告因違反商標法等案件，經檢察官聲請簡易判決處刑（九
十四年度偵字第七七一三號），本院員林簡易庭認不宜以簡易判
決處刑，簽移由普通庭依通常程序審理（九十四年度員簡字第五
五三號），本院判決如下：
    主  文
乙○○行使偽造私文書，足以生損害於他人，處有期徒刑伍月，
如易科罰金，以佰元折算壹日。
    事  實
一、乙○○前曾於民國九十三年四月十二日，因違反菸酒管理法
    之販賣私菸犯行，經本院以九十三年度易字第一三０號判處
    拘役四十日，得易科罰金確定，並已於九十三年六月三十日
    易科罰金執行完畢；詎仍不知警惕，其明知如附表壹編號一
    至八所示之商標，分別係臺灣菸酒股份有限公司（其前身為
    臺灣省菸酒公賣局，以下簡稱臺灣菸酒公司，指附表壹編號
    一至四所示之商標）、日商．日本香菸產業股份有限公司（
    以下簡稱日本香菸產業公司，聲請簡易判決處刑書誤載為「
    傑太日煙國際股份有限公司」，指附表壹編號五至七所示之
    商標）及瑞士商．大衛朵夫公司（以下簡稱大衛朵夫公司，
    指附表壹編號八所示之商標）向我國經濟部中央標準局（其
    後改制為經濟部智慧財產局）先後申請註冊，於附表壹所示
    專用期限內，就如附表壹所指定之專用商品，取得商標專用
    權之商標（註冊號數、專用期限及指定使用之商品均詳如附
    表壹各編號所載），且現均仍在商標專用期限內；其於九十
    四年七月二十七日上午六時許，在彰化縣員林鎮○○路上之
    「員林公園」，亦明知真實姓名不詳、年約四、五十歲之男
    子向其兜售如附表貳「仿品名稱」欄所示之菸品，係未得如
    附件壹編號一至八所示商標之商標權人臺灣菸酒公司、日本
    香菸產業公司及大衛朵夫公司之同意，於指定使用之同一商
    品（香菸），使用相同於附件壹編號一至八所示之商標（各
    煙品所使用之商標圖文詳見如附表貳所示）之私菸，且上開
    香菸之包裝盒上分別標示有臺灣菸酒公司、日本香菸產業公
    司及瑞士大衛朵夫公司等字樣，而同時亦為意圖欺騙他人，
    就其品質或原產國為虛偽表示之商品，並均印製有偽造之商
    品條碼（為生產公司賦予商品之辨識標記，一經電腦判讀，
    即可辨識商品資料之準私文書），竟未經臺灣菸酒公司、日
    本香菸產業公司及大衛朵夫公司之同意，意圖營利，基於販
    賣前開使用他人相同之註冊商標及意圖欺騙他人，就品質或
    原產國為虛偽表示商品之犯意，並基於行使偽造私文書之犯
    意，先以每條（計有十包）新臺幣（下同）一百五十元之低
    價，向前開真實姓名不詳之成年男子，一次同時購入如附表
    貳編號一至五所示之仿菸總計五十六條（尚無證據足認係菸
    酒管理法所定之劣菸），放置在其於員林公園內擺設販賣水
    果攤位後方之車牌號碼ＰＳ─五二九二號自小客車內，並於
    同日上午十時五十分許，在其上開水果攤前，以每條二百五
    十元之價格，販賣前開包裝盒上偽標係臺灣菸酒公司產製之
    品質、偽造商品條碼之長壽尊爵圓角包香菸一條，及偽載原
    產國為瑞士、由大衛朵夫公司產製之品質、且亦有偽造商品
    條碼之大衛朵夫香菸三條（共計販賣四條）與陳有源，並同
    時行使前開偽造之私文書，足以生損害於臺灣菸酒公司、日
    本香菸產業公司、大衛朵夫公司、財團法人中華民國商品條
    碼策進會對於條碼之管理及陳有源，旋為警當場查獲，並在
    前開車牌號碼ＰＳ─五二九二號自小客車內起獲其所有、供
    販賣所用之仿菸共計五十二條。
二、案經彰化縣警察局員林分局報請臺灣彰化地方法院檢察署檢
    察官偵查後聲請簡易判決處刑，經本院改依通常程序審理。
    理  由
一、本件有關以下所引用之被告以外之人於審判外之言詞或書面
    陳述，依刑事訴訟法第一百五十九條之二、第一百五十九條
    之五之規定，均具有證據能力，核先敘明。
二、訊據被告乙○○固坦認伊有於九十四年七月二十八日上午六
    時許，在員林公園內，以每條一百五十元之價格，向真實姓
    名不詳之成年男子，一次同時購入如附表貳編號一至五所示
    之菸品總計五十六條等情不諱，然矢口否認有何前揭犯行，
    辯稱：伊之前擔任里長，買入上開香菸是要送給里民，不是
    要供以販賣之用，伊不知道所買入之香菸係仿菸云云。惟查
    ：（一）如附表壹編號一至八所示之商標，分別係被害人臺
    灣菸酒公司、日本香菸產業公司、大衛朵夫公司取得商標權
    之商標，且均仍在專用期間內等情，有商標註冊證七紙及「
    經濟部智慧財產局商標資料檢索服務」資料八件在卷可稽。
    （二）又扣案如附表貳所示之菸品，經鑑定之結果，均屬仿
    品一節，亦有臺灣菸酒公司告訴狀、九十四年八月九日台菸
    酒菸字第九四００一六七八三號函文、傑太日煙國際股份有
    限公司九十四年八月九日ＪＴＺ0000000000三號
    函文、新加坡商帝國菸草股份有限公司臺灣分公司九十四年
    八月十九日九十四年營字第一一七號函文各一份在卷可憑。
    而前開臺灣菸酒公司、日本香菸產業公司、瑞士大衛朵夫公
    司產製之香菸，均為著名之商品，其在市場上有一定之價格
    ，然被告竟得以每條一百五十元之低價買入，堪認被告主觀
    上對於所購買如附表貳所示之菸品係屬仿品一情有所認識，
    被告辯稱：伊不知購買的是仿菸云云，尚無可採。（三）再
    被告確有販賣上開仿菸四條與陳有源一節，已據被告於警詢
    供明，核與證人陳有源於警詢時證述之情節相符，並經證人
    即在場目睹被告販賣上開仿菸而查獲本案之員警甲○○於本
    院審理時到庭證述為真，被告事後空言改稱：伊並未販賣云
    云，亦無可信。（四）另如附表貳所示之仿菸，其包裝盒上
    除有如附表貳「使用之仿冒商標」欄所示之商標外，並分別
    標示有臺灣菸酒公司、日本香菸產業公司及瑞士大衛朵夫公
    司等字樣，且均印製有偽造之商品條碼等情，亦有如附表貳
    所示之仿菸總計五十二條扣案可佐。被告以意圖販賣之意，
    買入並販賣上開標示不實原產國、品質之仿菸，並於販賣時
    同時行使偽造之私文書，自足以生損害於臺灣菸酒公司、日
    本香菸產業公司、大衛朵夫公司、財團法人中華民國商品條
    碼策進會對於條碼之管理及陳有源甚明。（五）此外，復有
    彰化縣政府查獲違法嫌疑菸酒案件現場處理紀錄表、照片三
    十二幀在卷可佐，本件事證明確，被告犯行洵堪認定。
三、核被告所為，係犯商標法第八十二條之販賣仿冒商標商品罪
    、刑法第二百五十五條第二項之販賣虛偽標記商品罪及同法
    第二百十六條、第二百十條之行使偽造私文書罪。公訴人於
    聲請簡易判決處刑書內，雖未敘及被告所販賣（含以意圖營
    利之意販入之部分）：(1)如附表貳編號一、二所示之仿菸上
    ，有如附表壹編號四所示之商標；(2)如附表貳編號二所示之
    仿菸上，有如附表壹編號二至四所示之商標；(3)如附表貳編
    號四所示之仿菸上，有如附表壹編號六所示之商標，亦未敘
    及被告上開所為之販賣虛偽標記商品犯行及行使偽造私文書
    犯行，然前開部分與聲請簡易判決處刑書所載被告販賣仿冒
    商標商品之犯行間，分別具有單純一罪及想像競合犯之裁判
    上一罪關係，均為起訴效力所及，本院自應併為審理，附此
    敘明。又被告以一販賣行為，侵害不同公司之商標權，且同
    時觸犯上開三罪名，為想像競合犯，應從一較重之刑法第二
    百十六條、第二百十條之行使偽造私文書罪處斷。爰審酌被
    告之素行【其前曾於九十三年四月十二日，因違反菸酒管理
    法之販賣私菸犯行，經本院以九十三年度易字第一三０號判
    處拘役四十日，得易科罰金確定，並已於九十三年六月三十
    日易科罰金執行完畢（有臺灣彰化地方法院檢察署刑案資料
    查註紀錄表、臺灣高等法院被告全國前案紀錄表各一份在卷
    可考），竟仍不知警惕而另行起意再犯本案】、犯罪之動機
    、目的係為圖一己私利、手段、所販售其上有仿冒商標及虛
    偽標記之仿品數量、行使偽造私文書之次數為一次、對被害
    人所生之損害及其犯罪後之態度等一切情狀，量處如主文所
    示之刑，並諭知易科罰金之折算標準，以示懲儆。
四、末按經公權力扣案之同一物品，依行政法令規定應予沒入，
    同時刑事法規定應予沒收者，即依行政處分之沒入與刑罰從
    刑之沒收相競合之情形，得否為沒收之宣告，應先行查明該
    扣押物品究有無已先為行政處分之沒入定之，倘已先經行政
    處分沒入，則刑事判決內不得更為沒收之諭知（最高法院八
    十八年度臺上字第一一二九號、八十八年度臺上字第三０一
    七號判決意旨參照）。查扣案如附表貳所示之仿冒商標菸品
    ，業經彰化縣政府依法為沒入之處分，是扣案如附表貳所示
    之仿冒商標菸品既經行政處分沒入並銷燬，爰均不另為沒收
    之諭知。
據上論斷，應依刑事訴訟法第四百五十二條、第二百九十九條第
一項前段，商標法第八十二條，刑法第十一條前段、第二百十六
條、第二百十條、第二百五十五條第二項、第五十五條、第四十
一條第一項前段，罰金罰鍰提高標準條例第一條前段、第二條，
判決如主文。
本案經檢察官高如應到庭執行職務
中    華    民    國  九十五  年    二  月  二十二    日
                  刑事第二庭    審判長法官  王義閔
                                法      官  鄭舜元
                                法      官  李雅俐
以上正本證明與原本無異。
如不服本判決，應於判決送達後十日內，向本院提出上訴狀（須
附繕本）。
中    華    民    國  九十五  年    二   月  二十三   日
                                書  記  官  陳秀娟
附錄論罪科刑法條：
商標法第八十二條：
明知為前條商品而販賣、意圖販賣而陳列、輸出或輸入者，處一
年以下有期徒刑、拘役或科或併科新臺幣五萬元以下罰金。
刑法第二百十條：
偽造、變造私文書，足以生損害於公眾或他人者，處五年以下有
期徒刑。刑法第二百十六條：
行使第二百十條至第二百十五條之文書者，依偽造、變造文書或
登載不實事項或使登載不實事項之規定處斷。
刑法第二百五十五條：
意圖欺騙他人，而就商品之原產國或品質，為虛偽之標記或其他
表示者，處一年以下有期徒刑、拘役或一千元以下罰金。
明知為前項商品而販賣，或意圖販賣而陳列，或自外國輸入者，
亦同。
附表壹：
┌──┬─────────────┬────┬────┬────┬────┐
│編號│    商  標  圖  文        │申請權人│有效期限│註冊號數│專用商品│
├──┼─────────────┼────┼────┼────┼────┤
│一  │                          │臺灣菸酒│71年11月│第194784│菸、菸草│
│    │                          │股份有限│1日起至 │號      │、菸葉。│
│    │                          │公司    │101年10 │        │        │
│    │                          │        │月31 日 │        │        │
│    │                          │        │止      │        │        │
│    │                          │        │        │        │        │
│    │                          │        │        │        │        │
│    │                          │        │        │        │        │
│    │                          │        │        │        │        │
│    │                          │        │        │        │        │
├──┼─────────────┼────┼────┼────┼────┤
│二  │                          │同  上  │92年3月1│第010386│菸、菸草│
│    │                          │        │6日起至 │10 號   │、香煙、│
│    │                          │        │101年4月│        │菸斗、濾│
│    │                          │        │15日止  │        │嘴、菸灰│
│    │                          │        │        │        │缸、打火│
│    │                          │        │        │        │機。    │
│    │                          │        │        │        │        │
│    │                          │        │        │        │        │
│    │                          │        │        │        │        │
│    │                          │        │        │        │        │
├──┼─────────────┼────┼────┼────┼────┤
│三  │                          │同  上  │92年3月1│第010386│菸、菸草│
│    │                          │        │6日起至 │06 號   │、香菸、│
│    │                          │        │101年10 │        │雪茄、菸│
│    │                          │        │月31日止│        │斗等。  │
│    │                          │        │        │        │        │
├──┼─────────────┼────┼────┼────┼────┤
│四  │                          │同  上  │89年12月│第009216│菸、菸草│
│    │                          │        │16 日起 │75號    │、火柴、│
│    │                          │        │至99年12│        │雪茄。  │
│    │                          │        │月15日止│        │        │
│    │                          │        │        │        │        │
│    │                          │        │        │        │        │
│    │                          │        │        │        │        │
│    │                          │        │        │        │        │
├──┼─────────────┼────┼────┼────┼────┤
│五  │                          │日商．日│75年7月1│第003299│各種菸、│
│    │                          │本香煙產│日起至95│78  號  │菸草、菸│
│    │                          │業股份有│年6月30 │        │絲、捲菸│
│    │                          │限公司  │日止    │        │、雪茄菸│
│    │                          │        │        │        │。      │
│    │                          │        │        │        │        │
│    │                          │        │        │        │        │
├──┼─────────────┼────┼────┼────┼────┤
│六  │                          │同  上  │84年4月 │第006757│菸草、雪│
│    │                          │        │1日起至 │31 號   │茄、嚼菸│
│    │                          │        │95年6月 │        │、濾嘴香│
│    │                          │        │30 日止 │        │菸、香菸│
│    │                          │        │        │        │。      │
│    │                          │        │        │        │        │
├──┼─────────────┼────┼────┼────┼────┤
│七  │                          │同  上  │75年7月 │第003299│各種菸、│
│    │                          │        │1日起至 │82 號   │菸草、菸│
│    │                          │        │95年6月 │        │絲、捲菸│
│    │                          │        │3 日止  │        │、雪茄菸│
│    │                          │        │        │        │。      │
│    │                          │        │        │        │        │
│    │                          │        │        │        │        │
├──┼─────────────┼────┼────┼────┼────┤
│八  │                          │瑞士商．│74年3月 │第002550│菸、菸草│
│    │                          │大衛朵夫│16 日起 │36 號   │、生菸、│
│    │                          │公司    │至104年 │        │雪茄、小│
│    │                          │        │3月15日 │        │雪茄、香│
│    │                          │        │止      │        │菸絲、嚼│
│    │                          │        │        │        │菸、鼻菸│
│    │                          │        │        │        │。      │
└──┴─────────────┴────┴────┴────┴────┘
附表貳：
┌──┬────────────┬───────┬─────────────┐
│編號│仿  品  名  稱          │  數     量   │      使用之仿冒商標      │
├──┼────────────┼───────┼─────────────┤
│一  │長壽黃硬盒香菸          │13條(共130包) │使用如附表壹編號一、三、四│
│    │                        │              │所示商標                  │
├──┼────────────┼───────┼─────────────┤
│二  │(1)長壽尊爵硬盒低淡菸    │11條 (共110包)│使用如附表壹編號二至四所示│
│    │(2)長壽尊爵圓角包香菸    │              │商標                      │
├──┼────────────┼───────┼─────────────┤
│三  │ME─NE  峰牌香菸        │4條(共40包)   │使用如附表壹編號五所示商標│
├──┼────────────┼───────┼─────────────┤
│四  │(1)MILD SEVEN SELECT 香菸│19條(共190包) │(1)使用如附表壹編號六、七所│
│    │(2)MILD SEVEN LIGHT  香菸│              │  示商標                  │
│    │                        │              │(2)使用如附表壹編號六所示商│
│    │                        │              │  標                      │
├──┼────────────┼───────┼─────────────┤
│五  │大衛朵夫(davidoff)香菸  │9條(共20包)   │ 使用如附表壹編號八所示商 │
│    │                        │              │ 標                       │
└──┴────────────┴───────┴─────────────┘


司法院資訊處製作；財團法人民間司法改革基金會備份。
